臺灣高等法院民事判決　　　　　　　　 95年度上易字第895號
上　訴　人　健盟水電工程股份有限公司
法定代理人　乙○○
訴訟代理人　楊申田律師
複　代理人　余如惠律師
被上 訴 人　高智有限公司
法定代理人　甲○○
訴訟代理人　張宜暉律師
上列當事人間給付價金等事件，上訴人對於中華民國95年8月21
日臺灣臺北地方法院95年度訴字第5039號第一審判決提起上訴，
本院於96年1月24日言詞辯論終結，判決如下：
    主      文
上訴駁回。
第二審訴訟費用由上訴人負擔。
    事實及理由
一、被上訴人起訴主張：上訴人於民國92年8月26日向伊購買貨
    品，並約定由伊負責施工安裝，總價款為新台幣（下同）91
    4萬元（含稅）。嗣伊依約於94年10月27日施工安裝完成後
    ，上訴人尚有價款120萬7516元未付。爰依兩造間之訂購合
    約書（下稱系爭合約）之法律關係，求為命上訴人給付伊12
    0萬7516元，及自起訴狀繕本送達翌日起至清償日止，按週
    年利率5%計算利息（關於利息部分，下通稱為法定遲延利息
    ）之判決。
二、上訴人則以：依系爭合約約定，被上訴人應負責任施工之給
    付義務，當包括材料送審在內。故扣除伊業已給付之款項及
    兩造合意扣除之訂購貨品外，僅餘31萬4260元尚未給付等語
    ，資為抗辯。
三、本件經原審判決上訴人應給付被上訴人120萬7516元，及自
    95年5月3日起至清償日止，按週年利率5%計算之利息。上訴
    人就原審判決命其給付超過31萬4260元及其法定遲延利息部
    分提起上訴（關於原審判決命上訴人給付31萬4260元及其法
    定遲延利息，上訴人未聲明不服，業已確定），聲明為：（
    一）原審判決命上訴人給付超過31萬4260元及其法定遲延利
    息部分，暨此部分假執行之宣告均廢棄。（二）上開廢棄部
    分，被上訴人在第一審之訴及其假執行之聲請均駁回。被上
    訴人則聲明：上訴駁回。
四、兩造不爭執之事實（見本院95年11月7日準備程序筆錄）
（一）上訴人於92年8月26日向被上訴人購買貨品，並約定由被
      上訴人負責施工安裝，總價款為914萬元（含稅）。被上
      訴人依約已於94年10月27日施工安裝完成後，上訴人業已
      依約給付被上訴人系爭合約價金733萬6031元，有系爭合
      約、完工證明書（均影本）附卷可憑（見原審卷第8頁至
      第13頁）。
（二）上訴人就系爭合約中，關於防火及逆止風門、排風格柵、
      排煙閘門等3項工程貨品（下稱系爭貨品），另向他人訂
      購，故兩造合意就此系爭貨品價金自系爭合約價款中扣除
      。
（三）系爭合約係採總價（含安裝）承包方式（系爭合約總價約
      定及合約條件）。
（四）依系爭合約，系爭貨品訂單之價格為65萬1283元，其中已
      交貨部分為5萬4830元，尚未交貨而取消部分為59萬6453
      元。該已生產交貨部分，上訴人應給付被上訴人，不得主
      張扣除。
（五）系爭貨品由上訴人另向他廠商購買，其價格為148萬9709
      元。
（六）上揭事實，並有兩造不爭執其形式真正（見本院同上筆錄
      ）之系爭合約、完工證明書（以上均影本）附卷可稽（見
      原審卷第8頁至第13頁），自堪信為真實。
五、本件經本院於95年11月7日與兩造整理並協議簡化之爭點為
    （見本院同上筆錄，並依本院論述之先後順序而調整其次序
    ，先此敘明）
（一）被上訴人就系爭合約之給付義務是否包括材料送審？系爭
      貨品是否未通過上訴人之業主國防部（下稱業主）審核？
（二）上訴人就系爭貨品所得扣抵之金額，應以系爭合約所原列
      之貨品價格為準？或以上訴人向第三人購買之價金為準？
（三）兩造合意扣抵貨品之金額為若干？
六、茲分別論述如下
（一）被上訴人就系爭合約之給付義務，不包括材料送審。因之
      ，系爭貨品縱未通過上訴人之業主審核，要與被上訴人無
      涉。
  １、上訴人係以：依系爭合約約定，被上訴人應負責任施工之
      給付義務，當包括材料送審在內云云。
  ２、惟查，兩造權利義務應以系爭合約為範圍，至上訴人與業
      主之合約（下稱業主合約）內容，被上訴人無從得知，且
      兩造未約定將業主合約併為系爭合約之內容，故業主合約
      內容自不得拘束被上訴人。要之，上訴人援引業主合約執
      為被上訴人之給付義務，顯與債權相對性原則有間，其非
      可採，至為灼然。
  ３、再者，關於系爭合約貨品之規格、數量、單價、金額（見
      原審卷第8頁至第11頁），應係兩造為意思表示合致，始
      載明於系爭合約。至上訴人辦理材料送審，則應依業主合
      約約定而為給付。若業主認為材料送審未通過，應係基於
      業主合約，而與系爭合約無涉。質言之，材料送審因未符
      業主合約約定而未通過，應係可歸責於上訴人之事由，蓋
      上訴人未依業主合約而為錯誤採購。由是以觀，材料送審
      顯係上訴人因業主合約而生之給付義務，是材料送審是否
      通過業主審核，要與被上訴人無涉，亦與系爭合約之責任
      施工無關，應堪認定。
  ４、另查，系爭合約關於合約條件（10）雖約定：本工程為責
      任施工，業主若無辦理變更追加減，則被上訴人亦無追加
      減問題等節（見原審卷第12頁）。惟無論責任施工內涵為
      何，仍應限於系爭合約範圍，要不能及於業主合約。是關
      於上訴人就業主合約之材料送審義務，當非被上訴人所應
      履行，尤非上開責任施工約定所能涵括。因之，上訴人以
      系爭合約責任施工為材料送審義務依據云云，亦非可採。
  ５、末查，觀諸上訴人提出之系爭貨品送審資料（見本院卷第
      42頁至第79頁）以察，足徵上訴人所謂之材料送審，係指
      上訴人依業主合約，將貨品廠牌規格等資料，送交業主書
      面審核而言。因此，上訴人稱系爭貨品未通過材料送審，
      要非被上訴人提供之系爭貨品有何瑕疵，乃因業主關於系
      爭貨品有廠牌、規格之指定（見本院卷第43頁至第47頁）
      ，而上訴人未注意遵守之故。但系爭合約並未明文約定被
      上訴人應負材料送審義務，上訴人就此有利之積極事實，
      應負舉證責任，然上訴人僅空言主張，並未舉證以實其說
      ，當難採信。
  ６、準此以觀，被上訴人就系爭合約之給付義務，不包括材料
      送審。因之，系爭貨品縱未通過上訴人之業主審核，要與
      被上訴人無涉，洵堪認定。
（二）上訴人就系爭貨品所得扣抵之金額，應以系爭合約所原列
      之貨品價格為準，而非以上訴人向第三人購買之價金為準
      。
  １、上訴人抗辯：伊另向他人訂購系爭貨品，應扣除金額為88
      萬9140元、45萬51元、15萬518元云云，固據提出採購單
      、付款申請單為證（見原審卷第81頁至第106頁）。
  ２、然查，系爭合約為採總價（含安裝）承包方式，且系爭合
      約既已詳列系爭合約貨品之規格、數量、單價及金額等項
      明細（見原審卷第8頁至第11頁），則被上訴人同意上訴
      人另行向他人購買系爭貨品所得扣抵之金額，自應以系爭
      合約原約定之價格為準據。至於上訴人向他人承購系爭貨
      品之金額為若干，顯與被上訴人無涉。因此，上訴人抗辯
      ：應以伊向他人承購系爭貨品金額，於系爭合約價金中予
      以扣除云云，要無可取。
  ３、況且，參諸系爭合約關於合約條件（3）尚約定：訂購之
      貨品材質、規格及數量若有變更，則價格依照合約單價追
      加減，兩造不得異議等情（見原審卷第12頁）以觀，尤見
      兩造就系爭貨品所得扣抵之金額，應以系爭合約所原列之
      貨品價格為準，至為明悉。
  ４、復查，倘若上訴人另向他廠商訂購之貨品材料，應由被上
      訴人承擔，則關於業主合約有關之採購費用，上訴人能否
      要求被上訴人吸收？被上訴人得否知悉此項義務？如此是
      否嚴重損及被上訴人利益？足徵上訴人抗辯應以上訴人向
      第三人購買之價金為準云云，顯非於系爭合約之約定，尤
      悖於契約公平原則，其非可採，甚為灼然。
  ５、此外，系爭貨品訂單之價格為65萬1283元，其中已交貨部
      分為5萬4830元，尚未交貨而取消部分為59萬6453元；該
      已生產交貨部分，上訴人應給付被上訴人，不得主張扣除
      等情，復為兩造所無異詞（見上四之（四）所示），並有
      系爭合約關於合約條件（1）所示約定（見原審卷第12頁
      ）可佐。由是以察，益徵系爭貨品所得扣抵之金額，要無
      以上訴人向第三人購買價金為準之可能，實屬彰彰明甚。
  ６、據上可知，上訴人就系爭貨品所得扣抵之金額，應以系爭
      合約所原列之貨品價格為準，而非以上訴人向第三人購買
      之價金為準，應可確定。
（三）兩造合意扣抵貨品之金額為59萬6453元，被上訴人得向上
      訴人請求之未付價金（尚未確定部分）89萬3256元及其法
      定遲延利息，為有理由。
  １、經查，系爭合約係包含訂購貨品及由被上訴人負責施工安
      裝費用，共計914萬元（含稅）；嗣因上訴人就系爭合約
      中關於系爭貨品，另向他人訂購，故兩造合意就此系爭貨
      品價金自系爭合約中扣除等節，為兩造所不爭執（見上四
      之（一）（二）（四）所示），自堪信為實在。
  ２、又系爭合約係採總價（含安裝）承包方式等情，復為上訴
      人所無異詞（見上四之（三）所載）；且上訴人就系爭貨
      品所得扣抵之金額，應以系爭合約所原列之貨品價格為準
      ，而非以上訴人向第三人購買之價金為準等節，亦經認定
      如上（二）所述。職是之故，系爭貨品關於上訴人取消訂
      單價格為59萬6453元（見原審卷第117頁至第119頁），故
      此項金額上訴人得自價金中予以扣除，甚為明確。
  ３、從而，兩造合意取消系爭貨品部分，即停車場通風設備工
      程項目1～5、18～21、27～29部分；發電機室工程項目1
      ～3、9～10部分；及排煙設備工程項目4～6部分，金額為
      59萬6453元，堪以認定。
  ４、職是以觀，上訴人向他人購買系爭貨品所得扣抵價金為59
      萬6453元，而系爭合約總價為914萬元，扣除上訴人已付
      價金733萬6031元，再扣除上訴人系爭貨品所得扣抵價金
      59萬6453元、上訴人自承尚未給付31萬4260元（即經原審
      判決確定部分），被上訴人依系爭合約得再向上訴人請求
      之價金為89萬3256元（計算式：0000000-0000000-000000
      -000000＝893256），應屬可採。
  ５、又按給付無確定期限者，債務人於債權人得請求給付時，
      經其催告而未為給付，自受催告時起，負遲延責任。其經
      債權人起訴而送達訴狀，或依督促程序送達支付命令，或
      為其他相類之行為者，與催告有同一之效力。遲延之債務
      ，以支付金錢為標的者，債權人得請求依法定利率計算之
      遲延利息，民法第229條第2項、第233條第1項前段分別定
      有明文。查被上訴人上開請求係屬無確定期限之金錢債務
      ，是被上訴人請求自起訴狀送達繕本送達日（見原審卷第
      23頁）翌日之95年5月3日起至清償日止，按法定利率週年
      利率5%計算之利息，亦屬有據。
七、綜上所述，被上訴人依據系爭合約之法律關係，訴請上訴人
    應給付89萬3256元，及加計法定遲延利息，於法有據，應予
    准許。是則原審判命上訴人如數給付，並依聲請為准免假執
    行之宣告，於法並無不合。上訴意旨就上開部分指摘原判決
    不當，求予廢棄改判，為無理由，應予駁回。
八、本件事證已臻明確，至於未論述之爭點；兩造其餘之攻擊或
    防禦方法；未經援用之證據，經本院斟酌後，認為均不足以
    影響本判決之結果，自無一一詳予論駁之必要，併此敘明。
九、據上論結，本件上訴為無理由，依民事訴訟法第449條第1項
    、第78條，判決如主文。
中　　華　　民　　國　　96　　年　　1 　　月　　31　　日
                    民事第14庭
                        審判長法  官  許正順
                              法  官  魏麗娟
                              法  官  鍾任賜
正本係照原本作成。
不得上訴。
中　　華　　民　　國　　96　　年　　1 　　月　　31　　日
　　　　　　　　　　　　　　　書記官  王敬端
